【裁判字號】    99,抗,16
【裁判日期】    990630
【裁判案由】    拍賣抵押物
【裁判全文】
臺灣屏東地方法院民事裁定                99年度抗字第16號
抗  告  人  甲○○
相  對  人  乙○○
            丙○○
上列抗告人因與相對人間聲請拍賣抵押物事件，對於中華民國99
年3 月11日本院99年度司拍字第65號裁定，提起抗告，本院裁定
如下：
    主  文
抗告駁回。
抗告程序費用新台幣壹仟元由抗告人負擔。
    理  由
一、本件相對人主張：第三人劉金熛於民國97年10月17日向相對
    人借款新台幣（下同）200 萬元，約定於98年1 月16日清償
    ，並以其所有坐落屏東縣屏東市○○段517 地號土地（下稱
    系爭土地）為相對人設定抵押權以為擔保，經登記在案。詎
    上開清償期屆至後，劉金熛並未依約清償債務，且相對人之
    抵押權不因劉金熛嗣後將系爭土地讓與抗告人而受影響，爰
    依法聲請裁定准予拍賣系爭土地，以資受償等情，原裁定以
    相對人聲請拍賣系爭土地，核與民法第873 條之規定相符，
    而予以准許。
二、抗告人則以：被擔保之債權不存在，抵押權即無發生之餘地
    ，本件僅從相對人提出之文件為形式上之審查，尚不能明瞭
    被擔保之債權是否確實存在，原裁定遽依相對人之聲請，准
    許拍賣抵押物即系爭土地，實有違誤。又債務人或抵押人否
    認清償期已屆至，而從抵押權人提出之文件為形式上之審查
    ，不能明瞭清償期已否屆至，法院即不應准許拍賣抵押物。
    本件伊否認清償期業已屆至，且從相對人提出之文件為形式
    上之審查，又不能明瞭清償期是否確已於98年1 月16日屆至
    ，則原裁定准許拍賣系爭土地，亦有違誤等語，對原裁定聲
    明不服，提起抗告，求為廢棄原裁定。
三、按抵押權人，於債權已屆清償期，而未受清償者，得聲請法
    院，拍賣抵押物，就其賣得價金而受清償，民法第873 條定
    有明文。又聲請拍賣抵押物，原屬非訟事件，准許與否之裁
    定，尚無確定實體法上法律關係存否之性質，於債權及抵押
    權之存否，並無既判力，祇須其抵押權已經依法登記，且債
    權已屆清償期而未受清償，法院即應為准許拍賣抵押物之裁
    定。若債務人對於抵押權、被擔保債權之存否或金錢債務之
    數額有爭執，則應提起確認之訴，以求解決。
四、經查：本件以系爭土地為相對人設定之抵押權，為普通抵押
    權，其所擔保債權之清償期登記為98年1 月16日，業已屆至
    ，甚為明白，並無以不確定事實之發生為債務之清償期，以
    致清償期已否屆至有所不明之情形，有抵押權設定契約書及
    土地登記謄本在卷可憑。抗告人否認其清償期已屆至，並謂
    從相對人提出之文件為形式上之審查不能明瞭清償期已否屆
    至云云，顯無可採。又本件抵押權為普通抵押權，已依法登
    記，相對人並已提出劉金熛所簽發面額202 萬元之本票1 紙
    ，證明抵押權所擔保之債權存在，自應依相對人之聲請，准
    許拍賣系爭土地。抗告人就抵押權所擔保之債權是否存在，
    有所爭執，涉及實體問題，並非本件非訟事件程序所能審究
    ，原應由其另行提起確認之訴，以求解決，其以此為由，遽
    謂原裁定有所違誤云云，亦無可採。原裁定依相對人之聲請
    ，准予拍賣系爭土地，經核並無不合，抗告意旨指摘原裁定
    不當，求予廢棄，非有理由，應予駁回。
五、據上論結，本件抗告為無理由，依非訟事件法第21條第2 項
    、第46條、民事訴訟法第495 條之1 第1 項、第449 條第1
    項、第78條，裁定如主文。
中    華    民    國    99    年    6     月    30    日
                  民事第一庭    審判長法  官  孫國禎
                                      法  官  潘  快
                                      法  官  春生
正本係照原本作成。
得再為抗告。
中    華    民    國    99    年    6     月    30    日
                                      書記官  蘇雅慧

司法院資訊處製作；財團法人民間司法改革基金會備份。
